【裁判字號】    95,小上,24
【裁判日期】    951031
【裁判案由】    返還代墊款
【裁判全文】
臺灣嘉義地方法院民事判決  95年度小上字第24號
上  訴  人  乙○○
被 上訴 人  甲○○
上列當事人間請求返還代墊款事件，上訴人對於中華民國95年8
月30日本院嘉義簡易庭95年度嘉小字第1027號第一審小額民事判
決提起上訴，本院判決如下：
    主  文
上訴駁回。
第二審訴訟費用新台幣壹仟伍佰元由上訴人負擔。
    理  由
一、上訴人上訴意旨略以：上訴人於民國83年10月間委由「聖島
    國際專利商標聯合法律事務所」（以下簡稱聖島事務所）向
    馬來西亞申請兩造共有之專利，並於94年12月間取得該專利
    ，期間上訴人分別於83年10月間支付申請費用新臺幣（下同
    ）45,000元，及於94年12月間支付領證費用38,000元，合計
    83,000元。原判決所審究者為兩造於上開專利之申請、領證
    費用是否有分擔之約定，惟上訴人所請求者為被上訴人應返
    還上開申請專利、領證費用之代墊款，亦即請求被上訴人返
    還不當得利，而非依契約關係請求，被上訴人因上訴人代墊
    申請專利費用83,000元而享有利益，自應返還上訴人其利益
    ，縱若被上訴人主張兩造約定由上訴人負擔申請費用，亦應
    由被上訴人負舉證責任等語。
二、首先，本件上訴人提起上訴，指摘原審不適用民法第179條
    前段規定等情，應已符合民事訴訟法第436條之24第2項之規
    定，其提起上訴，即屬合法。
三、其次，即應審究其提起本件上訴有無理由：
    依民法第179前段規定：「無法律上之原因而受利益，致他
    人受損害者，應返還其利益。」，經查上訴人於原審起訴主
    張：緣當事人雙方合作經營宗韋實業有限公司，期間因原告
    有一『噴漿機輸送裝置』之新型專利創作，基於合作誠意，
    同意被告要求，將上開專利權申請登記為共有，並『約明』
    申請所需費用由雙方平均分擔，遂於83年10月間由原告委託
    聖島事務所向馬來西亞國申請『噴漿機輸送裝置』之新型專
    利註冊，計支付申請、領證等費用共計83,000元，全部皆由
    原告先行墊付之，原告自得請求被告支付上開應分擔之申請
    費用41,500元，而於原審訴訟程序進行中未曾主張其係依民
    法第179條規定請求返還不當得利，亦未敘明被上訴人受有
    何利益，上訴人受有何損害，及上訴人應返還不當得利，是
    原審斟酌上訴人之起訴狀及於期日所為陳述後，遂認定上訴
    人乃依據契約請求權請求被上訴人返還應分擔之專利申請費
    用，進而認定兩造間無分擔申請專利費用之契約，判決駁回
    上訴人之請求，此概為原審調查證據、認定事實之範疇，難
    認原審判決有何違背法令之情事。
四、綜上所述，原審判決並無上訴人所指違背法令情事，上訴人
    提起本件上訴，依其上訴意旨足認上訴為無理由，爰依民事
    訴訟法第436條之29第2款規定，不經言詞辯論，逕以判決駁
    回。
五、訴訟費用之負擔：本件上訴裁判費為新台幣1,500 元，應由
    上訴人負擔，爰確定如主文第2項所載。
六、據上論結，本件上訴為無理由，依民事訴訟法第436條之32
    第2項、第449條第1項、第436條之29第2款、第78條、第436
    條之32第1項、第436條之19，判決如主文。
中    華    民    國    95    年    10    月    31    日
               民事第一庭  審判長法  官   林世芬
                                 法  官   吳芝瑛
                                 法  官   劉瓊雯
以上正本證明與原本無異
本判決不得上訴。
中    華    民    國    95    年    11    月    1     日
                                 書記官   王立梅


司法院資訊處製作；財團法人民間司法改革基金會備份。
